【裁判字號】    97,交聲,3154
【裁判日期】    971230
【裁判案由】    交管條例聲異
【裁判全文】
臺灣板橋地方法院交通事件裁定        97年度交聲字第3154號
原處分機關  交通部公路總局臺北區監理所
異  議  人
即受處分人  甲○○
上列異議人即受處分人因違反道路交通管理處罰條例案件，對於
交通部公路總局臺北區監理所於民國97年11月11日所為之北監自
裁字裁00-000000000號裁決處分，聲明異議，本院裁定如下：
    主  文
異議駁回。
    理  由
一、原處分意旨略以：異議人即受處分人甲○○原應於民國97年
    7 月14日前、後1 個月內將其所有之9120-GV 號自用小客車
    送往參加檢驗，竟未依期限參加，為交通部公路總局臺北區
    監理所車輛管理課（下稱原舉發單位）逕行舉發，並經交通
    部公路總局臺北區監理所（下稱原處分機關）於97年11月11
    日依道路交通管理處罰條例第17條第1 項之規定，裁處罰鍰
    新臺幣（下同）900 元。
二、異議意旨略以：異議人因未收到驗車通知，疏於前往驗車，
    並非有意違反驗車期程之規定；又原舉發單位承辦人員雖告
    知車輛定期檢驗日期於行車執照上已載明，驗車通知單僅為
    提醒車主注意驗車時間，係服務性質之便民措施，故均以明
    信片方式寄出，並無法令之規定，然現今社會服務多元化，
    應使服務措施盡量達到便民目的，例如臺灣電力公司欠費經
    通知1或2次仍未繳納，才有違約金之問題，故異議人不服原
    處分機關之處罰，為此聲明異議云云。
三、按汽車不依限期參加定期檢驗或臨時檢驗者，處汽車所有人
    新臺幣900 元以上1,800 元以下罰鍰；逾期1 個月以上者並
    吊扣其牌照，至檢驗合格後發還，逾期6 個月以上者，註銷
    其牌照，道路交通管理處罰條例第17條第1 項定有明文。
四、經查：
（一）異議人未於公路監理機關指定之97年7 月14日前、後1 個
      月內，將其所有之前述車輛送往實施定期檢驗，業經異議
      人坦承在案，是異議人確有汽車不依限期參加定期檢驗之
      客觀事實，洵堪認定。
（二）又汽車所有人應於指定日期前、後1 個月內持行車執照向
      公路監理機關申請定期檢驗，道路交通安全規則第44條第
      1 項定有明文。而公路監理機關為維護行車安全及車輛管
      理，均於行車執照「指定檢驗日期」欄內載明下次指定檢
      驗日期，異議人原應依指定日期自行參加定期檢驗；公路
      監理機關於車輛定檢日前，寄發明信片予車輛所有人遵期
      檢驗之通知，性質上為公法上之觀念通知，不發生任何法
      律效果，僅具提醒作用，故無論監理機關是否有於定檢日
      前寄發此通知單，車輛所有人均應自行遵期檢驗其所有之
      車輛。異議人既考領有合法之普通小型車駕駛執照，對於
      上開規定自當知之甚詳，並應確實遵守，實難諉稱不知，
      或將自身注意義務之違反推責於公路監理機關。
（三）至異議人辯稱臺灣電力公司欠費需催繳2 次始負擔違約金
      ，認本件道路交通裁罰事件亦應比照辦理，以達便民之目
      的等語，然民眾與臺灣電力公司間因私法契約所生之債權
      債務關係，與本件道路交通裁罰事件係因違反行政法上義
      務之行政罰範疇，二者性質不同，無法比擬，自不待言，
      此節異議人容有誤會，併此敘明。
（四）末查，異議人經本院合法傳喚，無正當理由未到庭陳述意
      見，僅提出異議狀空言否認有本件違規情形，且未有何證
      據提出供本院詳查，堪認異議人前開辯解係卸責之詞，不
      足採信。
（五）綜上，本件事證明確，異議人有汽車不依限期參加定期檢
      驗之違規，洵堪認定，惟已於應到案期限內到案陳述意見
      聽候裁決。從而，原處分機關據以援引道路交通管理處罰
      條例第17條第1 項及違反道路交通管理事件統一裁罰基準
      表之規定，裁處異議人罰鍰900 元，並無違誤或不當。本
      件異議為無理由，應予駁回。
五、據上論斷，應依道路交通案件處理辦法第19條，裁定如主文
    。
中    華    民    國    97    年    12    月    30    日
                    交通法庭   法  官  盧軍傑
上列正本證明與原本無異。
如不服本裁定，應於裁定送達後五日內敘明抗告理由，向本院提
出抗告狀。
                               書記官  周玉茹
中    華    民    國    97    年    12    月    31    日


司法院資訊處製作；財團法人民間司法改革基金會備份。
